【裁判字號】    89,上訴,2679
【裁判日期】    891004
【裁判案由】    誣告等
【裁判全文】
臺灣高等法院刑事判決                          八十九年度上訴字第二六七九號
    上  訴  人
    即  自訴人  乙○○
    被      告  甲○○
    被      告  丙○○
右上訴人因被告誣告等案件，不服臺灣基隆地方法院八十八年度自字第四五號，中華
民國八十九年五月二十三日第一審判決，提起上訴，本院判決如左：
    主  文
上訴駁回。
    理  由
一、自訴意旨略以：被告甲○○、丙○○分別係自訴人之胞妹及姪女，被告甲○○於
    民國（下同）八十七年十二月九日上午駕駛自用小客車附載被告丙○○及自訴人
    、自訴人配偶阮秀暖、自訴人之女林琳一同前往宜蘭縣冬山鄉○○路三五○號，
    參加自訴人與被告甲○○伯母陳桂花之喪禮，因被告甲○○堅持穿著未結婚之姪
    女喪服，引起其他親友指責被告甲○○所穿著之喪服與其已結婚之身分不符，致
    被告甲○○受到羞辱，因此懷恨在心，打算與親戚疏遠絕交，並藉機報復，迨喪
    禮結束後，被告甲○○駕駛原車附載上開四人返回臺北途中，竟加快車速，自訴
    人乃將僅三個月大之女林琳以雙手緊抱懷中，僅右手膀能稍微移動，殆無可能用
    右手先抓住被告甲○○頭髮後，同時又用右手拳頭毆打被告甲○○頭部及肩膀成
    傷，亦無從先將被告甲○○壓入車子前後座間之置腳處，再傷害被告甲○○，嗣
    於八十七年十二月九日下午七時許，行駛至臺北縣貢寮鄉○○路八之三號雜貨店
    前一百公尺時，被告甲○○見周圍無商店及住家，一片漆黑，遂強命自訴人全家
    下車，自訴人認為其要求違反常態，便坐在車內與其評理，被告甲○○見自訴人
    全家未即刻下車，乃在駕駛座上以其右手指甲抓自訴人臉部，自訴人以右手臂防
    衛臉部，故未被抓傷，被告甲○○竟下車打開後座左側車門，繼續以右手指甲朝
    自訴人臉部嘴部四週猛抓，因自訴人能用以防禦之右手遭配偶阮秀暖抓住，致自
    訴人嘴巴周圍之皮膚被被告甲○○抓破而血流滿面，自訴人只好抱著女兒與配偶
    下車至附近候車亭等車，適有一騎乘機車之鄉民目睹上情，遂前往臺北縣瑞芳分
    局報案，經瑞芳分局刑事組蕭峻旺偕同三位組員到現場，自訴人及配偶阮秀暖當
    場向處理警員表示要對被告甲○○提出傷害告訴，然未蒙受理，而被告甲○○當
    時未曾向處理警員出示身上有何受傷傷痕，復未對自訴人提出傷害告訴，加以蕭
    峻旺組長判斷被告甲○○未受到任何傷害，乃認定自訴人並非犯傷害罪之現行犯
    ，才指示其中一位組員陪同自訴人取回置於被告甲○○汽車行李箱內之物品。詎
    被告甲○○事後虛構不實之事實，並提出其教唆醫師所製作虛偽不實之診斷證明
    書作為證據，提出誣告自訴人犯傷害罪之刑事告訴，被告甲○○於八十八年五月
    二十四日下午三時二十五分檢察官第一次開庭訊問如何被自訴人傷害之情形時，
    竟無法答覆，延至八十八年六月四日檢察官第二次開庭訊問時，才提出訴狀指訴
    虛偽不實之受傷情形，被告丙○○並附和被告甲○○之主張為虛偽不實之陳述，
    經矇騙過檢察官，遂認自訴人觸犯傷害罪嫌並聲請簡易判決處刑，然按案重初供
    ，被告甲○○既於本案調查之初，無法陳述如何遭自訴人傷害成傷之經過，足證
    被告甲○○在案發之時根本無遭自訴人傷害及受傷之事實，因認被告甲○○、丙○○共同涉有偽造文書及誣告罪嫌云云。
二、按犯罪事實應依證據認定之，無證據不得推定其犯罪事實，刑事訴訟法第一百五
    十四條亦有明定；又刑法第一百六十九條之誣告罪，以意圖他人受刑事或懲戒處
    分，向該管公務員誣告為構成要件，故該項犯罪不特須指出其具體事實足以使人
    受刑事或懲戒處分，且須明知其為虛偽，具有故意構陷之情形始能成立。訊據被
    告甲○○、丙○○堅決否認右揭被訴之犯行，被告甲○○辯稱：自訴人確實於八
    十七年十二月九日毆打伊成傷，乃隨即至羅東醫院急診治療，時間因很晚，隔日
    才拿驗傷單；被告丙○○辯稱：伊係據實陳述當天案發情形，乙○○是伊舅舅，
    甲○○是伊阿姨，並無偏袒一方之事等各語。
三、經查：（一）自訴人於八十七年十二月九日下午七時許，當被告甲○○駕駛之車
    行至臺北縣貢寮鄉○○路八之三號前，因不滿被告甲○○言語內容，基於普通傷
    害之故意，以手抓住被告甲○○頭髮，並以拳頭毆打其頭、臉、肩膀等處，被告
    甲○○一氣之下停駛路旁，並下車欲驅趕自訴人下車，自訴人復將被告甲○○拉
    進車內，並壓入前後座間之置腳處，再毆打被告甲○○，造成被告甲○○左眼眶
    瘀血、右耳側挫傷瘀血、右大腿瘀血、兩側頭皮瘀血、右上臂多處瘀血等情，業
    據被告甲○○於自訴人被訴傷害案件中指訴綦詳，而被告甲○○於八十七年十二
    月九日至財團法人羅許基金會羅東博愛醫院（以下簡稱羅東博愛醫院）急診，根
    據急診病歷之紀錄為頭部外傷併左眼瘀傷，右下顎擦傷、右手無名指擦傷、右手
    背瘀傷、雙側上肢及雙側下肢多處瘀傷，並與被告甲○○對自訴人提出傷害告訴
    所檢附之驗傷診斷書記載之傷害相符，復予以頭部Ｘ光檢查、注射抗嘔吐藥物及
    鎮痛藥、胃藥、用于消腫之酵素制劑等口服用藥，此有羅東博愛醫院八十八年十
    二月一日（八八）羅博醫字第二○九七號函附病歷影本、八十八年十月十二日（
    八八）羅博醫字第一七八八號函附病情說明、病歷影本（附於本院八十八年度簡
    上字第三四號卷宗）可稽，並有被告甲○○提出受傷情形照片附卷可參，足見被
    告甲○○於八十七年十二月九日確有受傷，隨即前往羅東博愛醫院急診治療，並
    於翌日取得驗傷診斷書，該驗傷診斷書亦無不實情事，至為灼然。自訴人並經臺
    灣基隆地方法院認定觸犯普通傷害罪，以八十八年度瑞簡字第六五號、八十八年
    度簡上字第三四號判決判處拘役五十日確定之事實，有上開判決影本附卷足稽。
    被告甲○○、丙○○所為伊等並無偽造文書及誣告行為之辯解非虛。（二）又自
    訴人雖指稱案發當時伊雙手緊抱女兒林琳，實無從出手毆打被告甲○○，自訴人
    配偶阮秀暖於臺灣基隆地方法院八十八年度簡上字第三四號案件雖到庭證述案發
    當時自訴人抱著小孩睡覺等語，然與其於自訴人被訴傷害案件檢察官詢以「有無
    發生拉扯？」時，證稱可能只有互相推一下吧等語顯然不符，而自訴人於本院並
    陳稱：我想交手中應有揮到她（甲○○）吧等語（見本院八十九年九月四日訊問
    筆錄），是自訴人指稱案發當時伊雙手緊抱女兒林琳，無法出手毆打被告甲○○
    ，顯非可採。另證人即現場處理之警員張錦仁到庭證稱：「我到現場時，她（甲○○）在現場哭泣，並沒有注意到是否有受傷，我問她，她說乙○○在車上毆打
    她」（見原審卷第七十四頁），證人蕭峻旺證稱：「（問：當天是否有看到『穎
    』受傷？）她手摀著頭，一直在哭」等語（見原審卷第八十九頁），均未證述被
    告甲○○當天確未受傷，反觀證人蕭峻旺於承審法官詢以自訴人是否有受傷時，
    明確回答自訴人沒有受傷等語（見原審卷第第八十九頁），證人張錦仁、蕭峻旺
    之證詞自不足為不利被告甲○○、丙○○之認定。（三）被告甲○○於臺灣基隆
    地方法院檢察署八十八年度偵字第二九０五號傷害案件（即臺灣基隆地方法院八
    十八年度瑞簡字第六五號、八十八年度簡上字第三四號），於檢察官八十五年五
    月二十四日初訊時陳稱：（被告有打你否？）當日在貢寮鄉的路上，我在開車，
    他（乙○○）和我吵架，就由後面一直打我的頭等語（見該偵查卷第九頁），並
    非如自訴人所稱被告甲○○於檢察官初訊時無法答覆如何被自訴人傷害之情形。
    是自訴人空言主張被告甲○○未受傷云云，不足採信。
四、綜上所述，被告甲○○於八十八年十二月九日至羅東博愛醫院急診治療時，確受
    有如其所提驗傷診斷書記載之傷勢，自訴人並因傷害被告甲○○，經臺灣基隆地
    方法院判處拘役五十日確定，難認被告甲○○、丙○○有何教唆醫師製作虛偽不
    實之診斷證明書，而故意虛構事實誣告自訴人犯傷害罪之行為。此外，本院復查
    無其他積極證據，足認被告二人確有自訴人所指之犯行，不能證明被告二人犯罪
    ，依法應諭知無罪之判決。原審本同上之見解，以不能證明被告二人犯罪，並詳
    敘其理由，判決被告二人無罪，經核其認事用法，並無不合，自訴人仍執陳詞指
    摘原判決不當，非有理由，應予駁回。
據上論斷，應依刑事訴訟法第三百六十八條，判決如主文。
中      華      民      國    八十九    年      十      月      四      日
                              臺灣高等法院刑事第二十二庭
                                  審判長法  官  許  正  順
                                        法  官  邱  同  印
                                        法  官  胡  方  新
右正本證明與原本無異。
如不服本判決應於收受送達後十日內向本院提出上訴書狀，其未敘述上訴之理由者並
得於提起上訴後十日內向本院補提理由書（均須按他造當事人之人數附繕本）。
                                        書記官  秦  慧  榮
中      華      民      國    八十九    年      十      月      五      日


司法院資訊處製作；財團法人民間司法改革基金會備份。
